臺灣臺中地方法院刑事判決
111年度金訴字第352號
公  訴  人  臺灣臺中地方檢察署檢察官
被      告  許○○



指定辯護人  本院公設辯護人賴忠杰
被      告  鄭○○


選任辯護人  廖偉成律師
            王苡斯律師                                  
上列被告因詐欺等案件，經檢察官提起公訴（109年度偵字第352
93號、110年度偵字第4683號、第26877號），本院判決如下：
    主    文
許○○幫助犯洗錢防制法第十四條第一項之洗錢罪，處有期徒刑肆
月，併科罰金新臺幣貳萬元，罰金如易服勞役，以新臺幣壹仟元
折算壹日。
鄭○○無罪。
    犯罪事實
一、許○○可預見提供個人金融帳戶予他人使用，可能因此供不法
    詐騙份子利用以詐術使他人將款項匯入後，再提領利用，進
    而幫助他人遂行詐欺取財之犯罪目的，亦足供他人作為掩飾
    該犯罪所得去向之用，竟仍基於縱幫助他人實施詐欺取財、
    掩飾犯罪所得來源、去向亦不違背其本意之不確定故意，於
    民國109年7月21日10時許，在臺中市○區○○路國立臺灣美術
    館前之人行道某處，將其向中國信託商業銀行申設之帳號00
    0-000000000000號帳戶(下稱中信帳戶)存摺、金融卡及密碼
    提供予不詳男子，容任不詳詐欺集團成員使用前揭中信帳戶
    詐欺他人財物，藉此掩飾犯罪所得來源、去向。嗣不詳詐欺
    集團成員取得前揭中信帳戶資料後，意圖為自己不法之所有
    ，基於詐欺取財、一般洗錢之犯意，分別於附表「詐騙方式
    」欄所示時間，對如附表「告訴人」欄所示各該被害人施以
    詐術，致其等誤信為真，因而陷於錯誤，分別於如附表「匯
    款時間」及「匯款金額」欄所示時間，匯款至前揭中信帳戶
    ，旋遭不詳之人再為轉帳匯出。嗣因趙○○等被害人發覺遭詐
    騙後報警處理，始悉上情。
二、案經趙○○訴由臺中市政府警察局第一分局報告暨謝○○訴由高
    雄市政府警察局三民第一分局報告臺灣臺中地方檢察署檢察
    官偵查起訴。
    理  由
壹、證據能力方面：
一、本案據以認定被告許○○犯罪之供述證據：證人即告訴人趙○○
    、謝○○分別於警詢時之證述、證人即提供帳戶資料在場之黃
    ○○及劉○○分別於偵詢時之證述，公訴人、被告許○○及其辯護
    人在本院110年5月10日審理時，均表示同意作為證據使用(
    見本院卷第60-62頁)，復經本院審酌認前揭警詢係承辦警員
    依法通知詢問，又該偵詢則係檢察事務官依法通知詢問，該
    等詢問過程並無違法或不當之情況，應屬適當，依刑事訴訟
    法第159條之5第1項之規定，具有證據能力。
二、又本案認定事實引用之卷內其餘非供述證據，並無證據證明
    係公務員違背法定程序取得，依刑事訴訟法第158條之4規定
    反面解釋，亦均有證據能力。
貳、實體部分：
一、認定犯罪事實根據之證據及理由：
    訊據被告許○○矢口否認有何幫助詐欺取財、幫助洗錢之犯行
    ，辯稱：伊申設之中信帳戶存摺、提款卡及密碼係交給被告
    鄭○○，伊係透過劉○○認識被告鄭○○，伊要辦理車貸，所以聯
    繫被告鄭○○云云，辯護人則為被告許○○辯護稱：被告許○○係
    經友人劉○○介紹認識被告鄭○○，劉○○畢竟並非網路上一般素
    昧平生之人，請依卷宗相關事證為適當之認定等語。惟查：
  ㈠被告許○○確有向中國信託商業銀行申設取得前揭中信帳戶之
    存摺、金融卡及密碼等情，業為被告許○○於警詢時所自承【
    見臺灣臺中地方檢察署109年度偵字第35293號偵查卷宗(下
    稱35293號偵卷)第65-67頁】，且有中國信託商業銀行股份
    有限公司109年9月14日中信銀字第109224839226970號函暨
    檢附中信帳戶相關資料(含客戶基本資料1紙、中國信託銀行
    存款交易明細2紙)共4紙、存款基本資料(中信帳戶)、存款
    交易明細(中信帳戶)各1紙在卷可稽【見35293號偵卷第455-
    461頁、臺灣臺中地方檢察署110年度偵字第4683號偵查卷宗
    (下稱4683號偵卷)第25、27頁】；而告訴人趙○○及謝○○確有
    遭不詳之人佯以投資為由加以詐欺，復依指示分別匯款新臺
    幣(下同)10萬7,000元、3萬元至前揭中信帳戶等情，業為被
    告許○○所不爭執，且經證人趙○○、謝○○分別警詢時證述甚詳
    (趙○○部分：見35293號偵卷第135-136頁；謝○○部分：見468
    3號偵卷第39-42、43-44頁)，復有內政部警政署反詐騙諮詢
    專線紀錄表(趙○○)、臺中市政府警察局烏日分局大肚分駐所
    受理各類案件紀錄表(趙○○)、臺中市政府警察局烏日分局大
    肚分駐所受理刑事案件報案三聯單(趙○○)、永豐銀行匯出匯
    款單收執聯(趙○○)、臺中市政府警察局烏日分局大肚分駐所
    受理詐騙帳戶通報警示簡便格式表(趙○○)、金融機構聯防機
    制通報單(趙○○)、永豐銀行一般活期儲蓄存摺封面影本(趙○
    ○)各1紙、LINE對話紀錄截圖照片(趙○○)15張、投資獲利單
    截圖照片(趙○○)3張、中國信託商業銀行股份有限公司109年
    9月14日中信銀字第109224839226970號函暨檢附中信帳戶相
    關資料(含客戶基本資料1紙、中國信託銀行存款交易明細2
    紙)共4紙、存款基本資料(中信帳戶)、存款交易明細(中信
    帳戶)各1紙、LINE對話紀錄截圖照片(謝○○)1份、新臺幣轉
    帳交易畫面截圖照片1張、台新銀行綜合活期儲蓄存款存摺
    封面暨內頁影本(謝○○)3紙、宜蘭縣政府警察局羅東分局五
    結分駐所陳報單(謝○○)、宜蘭縣政府警察局羅東分局五結分
    駐所受理各類案件紀錄表(謝○○)、宜蘭縣政府警察局羅東分
    局五結分駐所受理刑事案件報案三聯單(謝○○)、內政部警政
    署反詐騙諮詢專線紀錄表(謝○○)、宜蘭縣政府警察局羅東分
    局五結分駐所受理詐騙帳戶通報警示簡便格式表(謝○○)、金
    融機構聯防機制通報單(謝○○)各1紙附卷供參(見35293號偵
    卷第137-138、139、141、145、167、169、171、173-177、
    178、455-461頁、4683號偵卷第25、27、43-52、57、59-63
    、71、72、73、74、85、86頁)，足認被告許○○管領之前揭
    中信帳戶確實已供不詳詐欺集團成員使用作為詐欺告訴人2
    人之匯款帳戶，藉以達到掩飾犯罪所得來源、去向，至為明
    確。
  ㈡細繹前揭中信帳戶之歷史交易明細所示，被告許○○申辦該帳
    戶後，自109年3月10日至109年5月6日止，並無任何交易紀
    錄，前於109年5月7日，存入100元，再於109年5月8日支付
    掛失手續費，扣款100元，其餘額僅賸餘79元，而於109年7
    月27日，即有4筆款項匯入，其中2筆由本案告訴人2人所為
    之10萬7,000元、3萬元等款項匯入該帳戶，旋遭轉帳匯出等
    情，此有中國信託商業銀行股份有限公司109年9月14日中信
    銀字第109224839226970號函暨檢附中信帳戶相關資料(含客
    戶基本資料1紙、中國信託銀行存款交易明細2紙)共4紙附卷
    供參(見35293號偵卷第455-461頁)，觀諸該帳戶之提領款及
    結餘情形，核與一般幫助詐欺取財、幫助洗錢行為人通常於
    將金融機構帳戶資料交由犯罪集團成員使用前，帳戶內餘額
    僅賸餘未至最低提款限額以下之數額或未曾使用該帳戶，再
    交付他人供作財產犯罪贓款匯入、提領之用等慣常作法相符
    ，顯現被告許○○現時已無使用上開金融帳戶之需求甚明。
  ㈢被告許○○雖以前揭情詞置辯，惟據被告許○○於警詢時陳稱：
    中信帳戶係伊申請，伊已經不記得開戶時間，平時都是伊使
    用，中信帳戶存摺及提款卡都交給被告鄭○○，因為當時要買
    車辦貸款，需要薪資轉帳資料來建立銀行信用，所以伊在Fa
    cebook(下稱臉書)上看見可以協助伊申辦車貸廣告，便依照
    指示加入LINE通訊軟體，接著，伊等都是使用FACETIME聯繫
    ，伊於109年7月21日10時許，在臺中市美術館靠近美村路之
    人行道上當面交給被告鄭○○，當時伊有要求對方出示身分證
    ，所以記得對方姓名、出生年及長相，伊只知道對方姓名、
    80年次，伊只有對方使用之FACETIME(帳號為sssmall000000
    0il.com)，身高不太高，約170公分，戴太陽眼鏡，短髮，
    伊無法提供雙方對話紀錄，約於109年7月下旬還有聯絡，之
    後對方都不接電話云云(見35293號偵卷第63-71頁)，復於偵
    詢時陳稱：中信帳戶係伊所有，伊交給被告鄭○○，當時要辦
    貸款，因為沒有薪資入帳，為了要將交易紀錄做漂亮一點，
    需要資金進入，所以伊將存摺及金融卡交給被告鄭○○，密碼
    係當時告知對方，伊於109年7月21日10時許，在臺中市美術
    館，靠近美村路之人行道交付，伊要辦車貸，係在臉書上看
    到貸款廣告，後來加LINE為好友，但只有對話1句，所以沒
    有對話紀錄，對方就要求伊使用FACETIME通話，伊沒有將對
    話紀錄留存，因為對方將帳號刪掉，一開始對方還向伊說明
    正在製作資金紀錄，後來就沒有回覆，對方自稱「鄭○○」，
    伊當面交付存摺、提款卡，並告知密碼，伊有要求看身分證
    ，對方始出示身分證給伊看，記得對方80年次，因為對方表
    示要幫伊做薪轉紀錄，當天係友人劉○○駕車搭戴伊前往，係
    認識1年多之友人云云(見35293號偵卷第683-684頁、4683號
    偵卷第101-103、135-136頁)，而於本院審理時以證人身分
    證述：伊於109年7月21日，將中信帳戶存摺及提款卡交給被
    告鄭○○，伊要辦車貸，但條件不好，沒有那些薪資轉帳證明
    ，因為伊係做八大行業，透過劉○○介紹，伊與劉○○原本就是
    朋友，認識約1、2年，伊向劉○○表示要辦車貸，劉○○就幫伊
    介紹，劉○○表示可以幫忙找看看有何方法辦理，劉○○就要求
    伊聯絡被告鄭○○，劉○○給伊LINE通訊軟體連結，要求伊自己
    聯繫，伊先加入被告鄭○○之LINE為好友，後面才加入FACETI
    ME，伊向被告鄭○○表示要辦車貸，但條件不好等等，但因為
    伊等用講電話方式，被告鄭○○要求伊打電話，被告鄭○○就表
    示要幫伊將存摺用漂亮一點，就要求伊將存摺及提款卡拿過
    去交付，時間、地點係被告鄭○○決定，在美術館大馬路邊，
    那裡車流量蠻大，伊讓劉○○及其女朋友載過去，伊獨自下車
    ，其等在車上，伊交付存摺與提款卡地點距離劉○○停車地點
    不遠處，約證人席位與律師位置之距離，當下伊有看到被告
    鄭○○身分證，後來伊打電話給被告鄭○○詢問進度，劉○○也有
    詢問對方，反正就是在拖延時間，後面就不接不回，聯絡不
    上，劉○○就表示聯絡看看，如果真的聯絡不上，就去報警，
    過沒多久，中國信託商業銀行人員就打電話給伊，被告鄭○○
    曾表示好像車貸業績有幾%可以抽，伊有點記不太清楚，需
    要繳交新臺幣(下同)5,000元代辦費用，被告鄭○○當時係表
    示連同貸款一起幫伊做到好，劉○○沒有與被告鄭○○講話等語
    (見本院卷第136-150頁)，核諸被告許○○前開陳述情詞，時
    而於警詢及偵詢時陳稱係在臉書社群網站，瀏覽得知申辦車
    貸廣告，經與對方聯繫後，始將前揭中信帳卡存摺、提款卡
    及密碼提供予被告鄭○○，時而於本院審理時，翻異前詞而證
    稱係經友人劉○○告以辦理車貸之LINE通訊軟體連結，遂依對
    方指示，將前揭中信帳卡存摺、提款卡及密碼提供予被告鄭
    ○○，先後陳述並非一致；又依證人劉○○於偵詢時證稱：伊有
    於109年7月間，駕車搭載被告許○○至美術館，因為被告許○○
    表示有1個朋友做車貸，要求伊等載被告許○○過去，伊沒有
    一起下車，被告許○○拿著存摺下車後，拿到1輛白色車輛旁
    ，交給1名男子，被告許○○沒有說為什麼要將帳戶資料交給
    對方，好像是要幫被告許○○做帳戶資料，因為被告許○○要辦
    車貸、要買車等語(見4683號偵卷第102-103頁)，復於本院
    審理時證稱：伊記得曾於109年7月間，駕車搭載被告許○○去
    美術館，當天黃○○沒有一起去，被告許○○與鄭○○約在美術館
    ，因為被告許○○當初講要辦車貸，被告鄭○○就表示有認識可
    以申請，用博奕方式將存簿洗到很漂亮，伊便詢問被告鄭○○
    ：「是否會卡到詐欺？」等語，被告鄭○○表示：「沒有關係
    ，把存摺交給我，金流保證沒有問題」等語，被告許○○係表
    示需要，當時伊有幫被告許○○詢問，始而帶同被告許○○去找
    被告鄭○○，伊在車上有看到被告許○○提供之雙證件彩色影印
    、存摺、提款卡，這些資料係被告鄭○○向伊告知，伊始向被
    告許○○轉述，伊後來聽被告許○○表示對方使用之FACETIME都
    打不通，伊就使用微信傳訊息給被告鄭○○，但對方都沒有回
    ，被告鄭○○微信暱稱為「小香」，被告許○○與鄭○○原本就知
    道對方，後來被告許○○需要申請車貸，經過伊介紹始而認識
    ，被告鄭○○所述博奕金流讓被告許○○買車會比較方便，因為
    現在買車，存摺進出一定要漂亮，被告鄭○○表示認識車貸人
    員，被告許○○將存摺交給被告鄭○○，被告鄭○○可以用博奕金
    流製造存摺金流進出，讓被告許○○比較好申請貸款，伊當面
    介紹被告2人見面，被告許○○表示要辦車貸，伊始而撥打電
    話給被告鄭○○，之後就約出來，被告許○○暱稱為「花花」，
    伊忘記被告鄭○○微信暱稱叫什麼名字，可是伊有將被告鄭○○
    改成「小香」，當時伊載被告許○○前往向被告鄭○○交付帳戶
    資料，伊有下車，有看到被告鄭○○，但伊沒有與被告鄭○○接
    觸，伊有看到對方車門，該次係第二次見面，始而交付存摺
    資料，伊忘記第一次見面時間了，第一次見面與第二次見面
    相隔約2個月，伊只有介紹被告鄭○○給被告許○○認識，伊不
    知道什麼廣告等語(見本院卷第151-160頁)，核諸證人劉○○
    所述上情可知，其對於曾經駕車搭載被告許○○至臺中市西區
    美村路國立臺灣美術館前之人行道某處交付中信帳戶存摺及
    提款卡等資料乙情，固然證述甚詳，然亦證稱事先曾當面介
    紹被告2人見面洽談相關事宜，前開交付中信帳戶相關資料
    係雙方第二次見面，核與被告許○○歷次所辯透過瀏覽臉書社
    群網站刊登之車貸廣告、經友人劉○○告以辦理車貸之LINE通
    訊軟體連結而與被告鄭○○有所接觸等情詞均互為齟齬；況乎
    ，本案倘係經劉○○居中牽線被告2人辦理汽車貸款，劉○○又
    豈有駕車搭載被告許○○至國立臺灣美術館前之人行道某處，
    任由其等授受前開中信帳戶存摺及提款卡等資料而未加聞問
    或上前關切之可能，是其證述案發原委多有未合。從而，被
    告許○○究竟係將前開中信帳戶相關資料交予何人乙節，本難
    僅以前開存在諸多瑕疵且不一致之證詞或辯詞，逕為有利於
    被告之認定。
  ㈣衡諸一般正常貸款時，除著重借款人之信用度外，亦慮及借
    款人之償債能力及其所提供擔保之價值，以決定是否准予借
    款及據以核算貸與之金額多寡，是貸款人要求借款人提供者
    ，無非係攸關上開信用或擔保能力之相關資料，殊無可能要
    求借款人提供與徵信無關之帳戶存摺，其理至明。查本案被
    告許○○本身為高中畢業學歷，具有基本智識程度，目前從事
    服業務，本身亦有相當之工作經驗，是被告許○○對於貸款申
    辦作業，應有相當之認知，足見被告許○○對於向合法貸款業
    者申辦貸款時，不需檢附存摺及提款卡，而財力證明始為核
    貸與否之重要參考乙情，自應知情。佐之被告許○○提供前揭
    中信帳戶存摺及提款卡予不詳之人以前，該帳戶餘額僅賸餘
    79元，已如前述，倘若被告許○○交付帳戶之目的確係為辦理
    貸款使用，則為使對方同意放貸並提高貸款額度，自應提供
    可信之償債能力資料俾供參考，豈有僅交付存款餘額甚少之
    前開中信帳戶，其究有何強化借貸者本身財力證明之正面效
    果？實令人費解。由此益證被告許○○所稱該不詳之人要求被
    告許○○交付上開帳戶存摺及提款卡，所著重之價值，並非帳
    戶內之款項多寡，而僅係堪以使用之帳戶，至為灼然。
  ㈤再者，金融機構帳戶之存摺、提款卡及密碼事關個人財產權
    益之保障，其專有性甚高，除非本人或與本人親密關係者，
    難認有何理由可自由流通使用該存摺、提款卡並容由他人使
    用，一般人均有妥為保管及防止他人任意使用之認識，縱特
    殊情況偶需交付他人使用，亦必深入瞭解用途、合理性及對
    方身分背景，始予提供，且該專有帳戶資料如落入不明人士
    手中，而未加以闡明正常用途，極易被利用為與財產有關之
    犯罪工具，此為吾人依一般生活認知所易於體察之常識，已
    成眾所週知之事，被告許○○自無例外。況近年來新聞媒體，
    對於不肖犯罪集團常利用人頭帳戶，作為詐騙錢財、恐嚇取
    財等犯罪工具，藉此逃避檢警查緝之情事，多所報導，政府
    亦大力宣導，督促民眾注意，主管機關甚至限制金融卡轉帳
    之金額，是交付帳戶存摺及提款卡予非親非故之人，該取得
    帳戶資料之人應係為謀非正當資金進出，而隱瞞其資金流程
    及行為人身分曝光之不法使用，幾乎已成為人盡皆知之犯罪
    手法。是以一般人對於自己之金融機構帳戶所使用之存摺及
    提款卡，均能妥為保管且避免他人使用，恐被他人得知帳戶
    資料後，有被冒領、逕行轉出或其他非法使用之虞。查被告
    許○○係高中畢業及從事服務業，業如前述，本身具有相當之
    智識程度及生活經歷，是被告許○○對於向其蒐集前揭中信帳
    戶資料之人，將持以或輾轉交予他人作為詐欺取財、洗錢犯
    罪以收取不法所得之用，顯然有所預見；被告許○○竟在對方
    之真實姓名、年籍資料、背景均一無所知，亦無從查證之情
    況下，率爾聽信對方要求，將攸關個人財產、信用且具專有
    性之前揭中信帳戶存摺及提款卡提供予不詳之第三人，如此
    乖離常態之辦理貸款行為，以被告許○○具有一般智識程度及
    相當社會經驗而言，當可輕易預見該人取得前揭中信帳戶資
    係供非法使用。則縱被告許○○不確知其交付中信帳戶資料之
    對象暨所屬詐欺集團犯罪行為之具體內容，惟其既已預見前
    揭帳戶恐遭詐欺集團作為詐取財物工具之可能，仍不計後果
    將其申設之中信帳戶資料提供予未曾謀面之人，而容任該項
    犯罪行為之繼續實現，足徵被告許○○對於他人使用前開中信
    帳戶之目的係藉由使用他人之帳戶，用以掩飾、隱匿犯罪所
    得款項之來源、去向，應有所認識及預見，是被告許○○應具
    有幫助他人詐欺取財、幫助洗錢犯罪之不確定故意，灼然甚
    明。從而，本案被告許○○具有幫助詐欺取財與幫助洗錢之不
    確定故意，將前揭中信帳戶存摺及提款卡提供予未甚熟識之
    他人作為本案詐欺取財、洗錢犯罪之用，被告許○○雖未參與
    上開犯罪之構成要件行為，然顯係以幫助他人犯罪之意思，
    實施上開犯罪構成要件以外之行為，是被告許○○本案所為之
    幫助詐欺取財、幫助洗錢犯行，應堪認定。被告許○○上開所
    辯，應屬卸責之詞，自難採信。
  ㈥綜上所述，被告許○○前開所辯，不足採信。本案事證明確，
    被告前揭犯行洵堪認定，應予依法論科。
二、論罪科刑：
  ㈠按刑法上之幫助犯，係對於犯罪與正犯有共同之認識，而以
    幫助之意思，對於正犯資以助力，而未參與實施犯罪之行為
    者而言（最高法院75年度台上字第1509號、88年度台上字第
    1270號判決意旨參照）；是以如未參與實施犯罪構成要件之
    行為，且係出於幫助之意思提供助力，即屬幫助犯，而非共
    同正犯。經查，被告許○○雖係將其所管領之中信帳戶存摺、
    提款卡及密碼提供予他人，作為詐欺取財之工具，使不詳詐
    欺正犯得以此隱匿詐欺取財罪所得之來源、去向，然未參與
    詐欺告訴人2人之詐欺取財構成要件行為，亦未參與隱匿犯
    罪所得財物之來源、去向之行為，且並無證據足資證明被告
    許○○係以正犯而非以幫助犯之犯意參與犯罪，參前說明，應
    認被告許○○顯係基於幫助不詳成年人詐欺他人財物、幫助他
    人隱匿犯罪所得財物之來源、去向之犯意，而未參與詐欺取
    財、洗錢犯罪之構成要件行為。是核被告許○○所為，係犯刑
    法第30條第1項前段、刑法第339條第1項之幫助詐欺取財罪
    與刑法第30條第1項、洗錢防制法第14條第1項之幫助洗錢罪
    。又被告許○○固有提供前揭中信帳戶資料幫助詐欺取財犯行
    之遂行，惟無證據證明被告許○○於提供前揭帳戶資料之幫助
    行為時，即已知悉該詐欺集團之人數、詐欺方式而犯詐欺取
    財等事由，自無從論以幫助犯刑法第339條之4加重詐欺取財
    罪之罪責，附此敘明。
  ㈡被告許○○係以1次交付前揭中信帳戶資料行為，幫助該詐欺集
    團成員分別侵害告訴人2人之財產法益，為同種想像競合犯
    ，依刑法第55條前段之規定，應論以一罪。又針對被告許○○
    前開所犯，係以一提供金融帳戶資料之行為，幫助不詳之人
    詐取被害人之財物及隱匿詐欺取財罪所得之來源、去向，屬
    一行為而觸犯幫助詐欺取財及幫助洗錢等罪，為想像競合犯
    ，從一重之幫助洗錢罪處斷。
  ㈢被告許○○幫助他人遂行詐欺取財、洗錢等犯行，為幫助犯，
    依刑法第30條第2項規定，按正犯之刑減輕其刑。
  ㈣爰以行為人之責任為基礎，審酌被告許○○以提供中信帳戶資
    料予他人方式，幫助他人犯罪，致使真正犯罪者得以隱匿其
    等身分，助長詐欺犯罪猖獗，破壞社會治安及金融秩序，更
    將造成警察機關查緝犯罪之困難，且使告訴人2人受有匯入
    前開中信帳戶金額之損失，並產生遮斷資金流動軌跡，所為
    於法有違，又被告許○○犯後猶否認犯行，未見悔意，復未與
    告訴人2人達成和解，兼衡被告許○○前曾有傷害、公然侮辱
    、竊盜、詐欺等前科，有臺灣高等法院被告前案紀錄表1份
    在卷可稽(見本院卷第29-33頁，本案未構成累犯)，素行不
    良，暨其高中畢業之智識程度，職業為服務業且家境貧寒之
    生活狀況，業據被告許○○陳明在卷(見本院卷第183頁)，參
    酌其犯罪動機、目的、手段等一切情狀，量處如主文所示之
    刑，並諭知易服勞役之折算標準，以資懲儆。
  ㈤至被告許○○既以前開中信帳戶資料係遭被告鄭○○取去云云置
    辯，否認有何因提供帳戶資料而獲取任何對價之情，而本案
    並無積極具體證據足認被告許○○確有因其幫助犯罪犯行因而
    獲有任何犯罪對價，自不生犯罪所得應予沒收之問題，爰不
    予宣告沒收或追徵其價額，併此敘明。
參、無罪部分：
一、公訴意旨略以：被告鄭○○於109年7月21日10時許前某時，加
    入至少3名以上成年人所組成具有持續性、牟利性之有結構
    性詐欺集團，並基於3人以上共同詐欺取財及洗錢之犯意聯
    絡，對外收購金融帳戶，再將所取得之金融帳戶交給所屬詐
    欺集團成員，作為供詐騙被害人匯款之用。被告許○○則可預
    見提供金融帳戶予他人使用，可能淪為他人實施財產犯罪之
    工具，仍基於即使發生亦不違反其本意之幫助詐欺取財及洗
    錢之不確定故意，於109年7月21日10時許，在臺中市西區美
    村路國立臺灣美術館前之人行道，將其所申辦之中信帳戶之
    存摺、金融卡及密碼提供予被告鄭○○，容任被告鄭○○及其所
    屬之詐欺集團成員利用上開帳戶作為詐騙他人匯款使用。嗣
    該詐欺集團成員取得被告許○○交付之前開中信帳戶資料後，
    即於附表所示時間，以附表所示方式，向附表所示之告訴人
    2人詐騙，致附表所示之人均陷於錯誤，而依該詐欺集團成
    員指示，分別將如附表所示款項匯入被告許○○所申辦之前開
    中信帳戶。嗣因附表所示之人察覺受騙而報警處理，始循線
    查獲，因認被告鄭○○涉犯刑法第339條之4第1項第2款之三人
    以上共同詐欺取財及洗錢防制法第14條第1項之一般洗錢等
    罪嫌等語。
二、按犯罪事實應依證據認定之，無證據不得認定犯罪事實；不
    能證明被告犯罪者，應諭知無罪之判決，刑事訴訟法第154
    條第2項、第301條第1項分別定有明文。又認定犯罪事實所
    憑之證據，雖不以直接證據為限，間接證據亦包括在內，然
    而無論直接證據或間接證據，其為訴訟上之證明，須於通常
    一般之人均不致有所懷疑，而得確信其為真實之程度者，始
    得據為有罪之認定，倘其證明尚未達到此一程度，而有合理
    之懷疑存在而無從使事實審法院得有罪之確信時，即應由法
    院為諭知被告無罪之判決(最高法院76年台上字第4986號判
    決意旨參照)。又檢察官就被告犯罪事實，應負舉證責任，
    並指出證明之方法，刑事訴訟法第161條第1項亦有明文。是
    檢察官對於起訴之犯罪事實，應負提出證據及說服之實質舉
    證責任，倘其所提出之證據，不足為被告有罪之積極證明，
    或其指出證明之方法，無從說服法院以形成被告有罪之心證
    ，基於無罪推定之原則，自應為被告無罪判決之諭知(最高
    法院68年台上字第3146號、92年台上字第128號判決意旨參
    照)。
三、公訴意旨認被告鄭○○涉犯三人以上共同詐欺取財及一般洗錢
    等罪嫌，無非係以被告鄭○○於偵詢時之供述、證人即被告許
    ○○於警詢及偵詢時之證述、證人即告訴人2人分別於警詢時
    之證述、證人劉○○、黃○○分別於偵詢時之證述、中國信託商
    業銀行股份有限公司109年9月14日中信銀字第109224839226
    970號函暨所附開戶資料、交易明細資料、被告許○○所有之
    前開中信帳戶存款基本資料及存款交易明細、告訴人趙○○所
    提供之永豐銀行匯款收執聯、告訴人謝○○所提供之LINE對話
    紀錄截圖、HKTGJT.COM網站線上對話截圖、網路銀行操作結
    果書面截圖、台新銀行綜合活期儲蓄存款存摺封面及內頁交
    易明細截圖、臺灣臺南地方檢察署檢察官110年度偵字第193
    88號起訴書等為其論據。
四、訊據被告鄭○○堅詞否認有何三人以上共同詐欺取財及一般洗
    錢等犯行，辯稱：伊不認識被告許○○，伊沒有向被告許○○拿
    什麼資料等語，辯護人則為被告鄭○○辯護稱：被告鄭○○前案
    遭起訴案件，係透過他人收取存摺資料，並非親自出面收取
    ，與本案起訴行為模式不同等語。經查：
  ㈠據證人即被告許○○於警詢時陳稱：中信帳戶係伊申請，伊已
    經不記得開戶時間，平時都是伊使用，中信帳戶存摺及提款
    卡都交給被告鄭○○，因為當時要買車辦貸款，需要薪資轉帳
    資料來建立銀行信用，所以伊在臉書上看見可以協助伊申辦
    車貸廣告，便依照指示加入LINE通訊軟體，接著，伊等都是
    使用FACETIME聯繫，伊於109年7月21日10時許，在臺中市美
    術館靠近美村路之人行道上當面交給被告鄭○○，當時伊有要
    求對方出示身分證，所以記得對方姓名、出生年及長相，伊
    只知道對方姓名、80年次，伊只有對方使用之FACETIME(帳
    號為sssmall0000000il.com)，身高不太高，約170公分，戴
    太陽眼鏡，短髮，伊無法提供雙方對話紀錄，約於109年7月
    下旬還有聯絡，之後對方都不接電話云云(見35293號偵卷第
    63-71頁)，復於偵詢時陳稱：中信帳戶係伊所有，伊交給被
    告鄭○○，當時要辦貸款，因為沒有薪資入帳，為了要將交易
    紀錄做漂亮一點，需要資金進入，所以伊將存摺及金融卡交
    給被告鄭○○，密碼係當時告知對方，伊於109年7月21日10時
    許，在臺中市美術館，靠近美村路之人行道交付，伊要辦車
    貸，係在臉書上看到貸款廣告，後來加LINE為好友，但只有
    對話1句，所以沒有對話紀錄，對方就要求伊使用FACETIME
    通話，伊沒有將對話紀錄留存，因為對方將帳號刪掉，一開
    始對方還向伊說明正在製作資金紀錄，後來就沒有回覆，對
    方自稱「鄭○○」，伊當面交付存摺、提款卡，並告知密碼，
    伊有要求看身分證，對方始出示身分證給伊看，記得對方80
    年次，因為對方表示要幫伊做薪轉紀錄，當天係友人劉○○駕
    車搭戴伊前往，係認識1年多之友人云云(見35293號偵卷第6
    83-684頁、4683號偵卷第101-103、135-136頁)，而於本院
    審理時以證人身分證述：伊於109年7月21日，將中信帳戶存
    摺及提款卡交給被告鄭○○，伊要辦車貸，但條件不好，沒有
    那些薪資轉帳證明，因為伊係做八大行業，透過劉○○介紹，
    伊與劉○○原本就是朋友，認識約1、2年，伊向劉○○表示要辦
    車貸，劉○○就幫伊介紹，劉○○表示可以幫忙找看看有何方法
    辦理，劉○○就要求伊聯絡被告鄭○○，劉○○給伊LINE通訊軟體
    連結，要求伊自己聯繫，伊先加入被告鄭○○之LINE為好友，
    後面才加入FACETIME，伊向被告鄭○○表示要辦車貸，但條件
    不好等等，但因為伊等用講電話方式，被告鄭○○要求伊打電
    話，被告鄭○○就表示要幫伊將存摺用漂亮一點，就要求伊將
    存摺及提款卡拿過去交付，時間、地點係被告鄭○○決定，在
    美術館大馬路邊，那裡車流量蠻大，伊讓劉○○及其女朋友載
    過去，伊獨自下車，其等在車上，伊交付存摺與提款卡地點
    距離劉○○停車地點不遠處，約證人席位與律師位置之距離，
    當下伊有看到被告鄭○○身分證，後來伊打電話給被告鄭○○詢
    問進度，劉○○也有詢問對方，反正就是在拖延時間，後面就
    不接不回，聯絡不上，劉○○就表示聯絡看看，如果真的聯絡
    不上，就去報警，過沒多久，中國信託商業銀行人員就打電
    話給伊，被告鄭○○曾表示好像車貸業績有幾%可以抽，伊有
    點記不太清楚，需要繳交5,000元代辦費用，被告鄭○○當時
    係表示連同貸款一起幫伊做到好，劉○○沒有與被告鄭○○講話
    等語(見本院卷第136-150頁)，核諸證人即被告許○○前開陳
    述情詞，時而於警詢及偵詢時陳稱係在臉書社群網站，瀏覽
    得知申辦車貸廣告，經與對方聯繫後，始將前揭中信帳卡存
    摺、提款卡及密碼提供予被告鄭○○，時而於本院審理時證稱
    係經友人劉○○告以辦理車貸之LINE通訊軟體連結，遂依對方
    指示，將前揭中信帳卡存摺、提款卡及密碼提供予被告鄭○○
    ，先後陳述並非一致；又依證人即被告許○○前開於警詢時證
    述情詞，向其收受中信帳戶資料之人身高不太高，約170公
    分，使用FACETIME通訊軟體帳號為sssmall0000000il.com等
    特徵，且有其提出署名為「鄭○○」之聯絡人畫面截圖照片1
    張附卷供參(見本院卷第207頁)，然被告鄭○○身高為178公分
    ，且其持用之FACETIME通訊軟體帳號為Z00000000000000000
    00oo.com.tw，申設之Instagram帳號為sssmalleye等情，業
    經證人即被告鄭○○於本院審理時證述明確(見本院卷第161-1
    73頁)，且有FACETIME畫面截圖照片、Instagram畫面截圖照
    片各1張在卷可稽(見本院卷第203、205頁)，足徵證人即被
    告許○○前開證述向其收受帳戶資料之人， 無論對方身高、
    使用之通訊軟體帳號等相關特徵均與被告鄭○○之客觀條件未
    合，則被告鄭○○是否曾向被告許○○收取作為人頭帳戶之存摺
    及提款卡等節，尚需有相當補強證據佐證其真實性。
  ㈡再據證人劉○○於偵詢時證稱：伊有於109年7月間，駕車搭載
    被告許○○至美術館，因為被告許○○表示有1個朋友做車貸，
    要求伊等載被告許○○過去，伊沒有一起下車，被告許○○拿著
    存摺下車後，拿到1輛白色車輛旁，交給1名男子，被告許○○
    沒有說為什麼要將帳戶資料交給對方，好像是要幫被告許○○
    做帳戶資料，因為被告許○○要辦車貸、要買車等語(見4683
    號偵卷第102-103頁)，復於本院審理時證稱：伊記得曾於10
    9年7月間，駕車搭載被告許○○去美術館，當天黃宜庭沒有一
    起去，被告許○○與鄭○○約在美術館，因為被告許○○當初講要
    辦車貸，被告鄭○○就表示有認識可以申請，用博奕方式將存
    簿洗到很漂亮，伊便詢問被告鄭○○：「是否會卡到詐欺？」
    等語，被告鄭○○表示：「沒有關係，把存摺交給我，金流保
    證沒有問題」等語，被告許○○係表示需要，當時伊有幫被告
    許○○詢問，始而帶同被告許○○去找被告鄭○○，伊在車上有看
    到被告許○○提供之雙證件彩色影印、存摺、提款卡，這些資
    料係被告鄭○○向伊告知，伊始向被告許○○轉述，伊後來聽被
    告許○○表示對方使用之FACETIME都打不通，伊就使用微信傳
    訊息給被告鄭○○，但對方都沒有回，被告鄭○○微信暱稱為「
    小香」，被告許○○與鄭○○原本就知道對方，後來被告許○○需
    要申請車貸，經過伊介紹始而認識，被告鄭○○所述博奕金流
    讓被告許○○買車會比較方便，因為現在買車，存摺進出一定
    要漂亮，被告鄭○○表示認識車貸人員，被告許○○將存摺交給
    被告鄭○○，被告鄭○○可以用博奕金流製造存摺金流進出，讓
    被告許○○比較好申請貸款，伊當面介紹被告2人見面，被告
    許○○表示要辦車貸，伊始而撥打電話給被告鄭○○，之後就約
    出來，被告許○○暱稱為「花花」，伊忘記被告鄭○○微信暱稱
    叫什麼名字，可是伊有將被告鄭○○改成「小香」，當時伊載
    被告許○○前往向被告鄭○○交付帳戶資料，伊有下車，有看到
    被告鄭○○，但伊沒有與被告鄭○○接觸，伊有看到對方車門，
    該次係第二次見面，始而交付存摺資料，伊忘記第一次見面
    時間了，第一次見面與第二次見面相隔約2個月，伊只有介
    紹被告鄭○○給被告許○○認識，伊不知道什麼廣告等語(見本
    院卷第151-160頁)，證人劉○○雖證述被告鄭○○係向被告許○○
    收受前揭中信帳戶資料之人，然其就如何居間介紹被告2人
    認識、雙方如何交付前開中信帳戶資料之重要關鍵經過，核
    與被告許○○前開陳述內容，彼此間說詞不一，已生齟齬，業
    如前述；又證人劉○○雖證述被告鄭○○持用之微信暱稱為「小
    香」等語，然亦證述該暱稱係經其自行更改而成，參以被告
    鄭○○係以其友人經營之義大利麵店店名及商標作為其微信暱
    稱及個人首頁，與劉○○並無私交，未曾使用微信通訊軟體與
    其聯絡乙情，業經證人即被告鄭○○於本院審理時證述甚詳(
    見本院卷第165-166頁)，是依證人劉○○前開證述，已見其證
    述非無瑕疵可指，尚無從證明被告鄭○○曾否為向被告許○○收
    受前揭中信帳戶資料。
  ㈢另公訴意旨雖以臺灣臺南地方檢察署檢察官110年度偵字第19
    388號起訴書，而認被告鄭○○涉犯加重詐欺取財罪嫌，然細
    究其起訴事實所載時間、地點及參與詐欺之行為分擔方式均
    與本案無關，自難佐證被告鄭○○前開被訴向被告許○○收受前
    揭中信帳戶資料行為分擔之事實為真。
五、綜上所述，公訴人未提出其他積極證據證明被告鄭○○即為向
    被告許○○收受前揭中信帳戶資料之人，在別無其他舉證之情
    況下，被告鄭○○所辯為真之可能性亦無法完全排除，自不能
    徒以被告許○○及證人劉○○前揭陳述，推認被告鄭○○加入本案
    詐欺集團，對外收購金融帳戶作為詐騙被害人之人頭帳戶使
    用。從而，本件依檢察官所提出之證據或指出之證明方法，
    尚未達於通常一般之人均不致有所懷疑，而得確信其為真實
    之程度，既不能證明被告鄭○○犯罪，揆諸前開法條規定及判
    決意旨，自應為被告鄭○○無罪之諭知，以昭審慎。
據上論斷，應依刑事訴訟法第299條第1項前段、第301條前段，
洗錢防制法第2條第1項、第14條第1項，刑法第11條前段、第30
條第1項前段、第2項、第339條第1項、第55條前段、第42條第3
項，刑法施行法第1條之1第1項，判決如主文。
本案經檢察官詹常輝提起公訴，檢察官朱介斌到庭執行職務。
中　　華　　民　　國　 111　　年  　6 　　月　　28　　日
                  刑事第十五庭審判長法　官　簡佩珺
                                    法  官  張雅涵
                                    法  官  湯有朋
以上正本證明與原本無異。
如不服本判決應於收受送達後20日內向本院提出上訴書狀，並應
敘述具體理由；其未敘述上訴之理由者，應於上訴期間屆滿後20
日內向本院補提理由書（均須按他造當事人之人數附繕本）「切
勿逕送上級法院」。
告訴人或被害人如不服判決，應備理由具狀向檢察官請求上訴，
上訴期間之計算，以檢察官收受判決正本之日起算。
                              　　　書記官  黃美雲
中　　華　　民　　國　　111 　年　　6 　　月　　28　　日
附錄本案論罪科刑法條：
刑法第30條
幫助他人實行犯罪行為者，為幫助犯。雖他人不知幫助之情者，
亦同。
幫助犯之處罰，得按正犯之刑減輕之。
刑法第339條第1項
意圖為自己或第三人不法之所有，以詐術使人將本人或第三人之
物交付者，處5年以下有期徒刑、拘役或科或併科50萬元以下罰
金。
洗錢防制法第14條第1項
有第2條各款所列洗錢行為者，處7年以下有期徒刑，併科新臺幣
5百萬元以下罰金。
附表：
編號 告訴人 詐騙方式 匯款時間 匯款金額 1 趙○○ 使用LINE通訊軟體以「陳○○」之化名，向告訴人趙○○佯稱：伊有內線消息，保證獲利，可經由伊投資云云，致告訴人趙○○陷於錯誤，而依詐欺集團成員，在永豐商業銀行中科分行，臨櫃匯款。 109年7月27日14時21分許 10萬7,000元 2 謝○○ 使用LINE通訊軟體以「莉莉最可愛」之代號，向告訴人謝○○佯稱：可經由HKTGJT.COM網站投資獲利云云，致告訴人謝○○陷於錯誤，而依詐欺集團成員指示匯款。 109年7月27日18時34分許 3萬元